臺灣新北地方法院刑事判決
111年度審易字第666號
公  訴  人  臺灣新北地方檢察署檢察官
被      告  張先豪



上列被告因侵占等案件，經檢察官提起公訴（111年度偵緝字第7
07、710號），被告於準備程序中對被訴事實為有罪陳述，本院
合議庭裁定由受命法官獨任行簡式審判程序，並判決如下：
    主  文
張先豪犯詐欺得利罪，處有期徒刑貳月，如易科罰金，以新臺幣
壹仟元折算壹日；又犯業務侵占罪，處有期徒刑陸月，如易科罰
金，以新臺幣壹仟元折算壹日。應執行有期徒刑陸月，如易科罰
金，以新臺幣壹仟元折算壹日。緩刑貳年。
    事  實
一、張先豪意圖為自己不法所有，分別為下列犯行：
  ㈠明知其並無按期繳付購車分期款項之真意與能力，竟基於詐
    欺得利之犯意，於民國110年3月9日17時5分許，在新北市○○
    區○○路0段00號「非常機車板橋店」，向綜合資融有限公司
    （下稱綜合資融公司）申辦貸款新臺幣（下同）5萬700元，
    用以購買車號000-0000號普通重型機車，並與綜合資融公司
    簽訂附條件買賣機車分期付款契約書，綜合資融公司承辦人
    員收件後，誤認張先豪確有按期繳付購車分期款項之能力與
    意願，因而陷於錯誤，撥款5萬700元予非常機車板橋店，非
    常機車板橋店即將上開機車交付並過戶予張先豪，張先豪以
    此方式詐得免予支付上開機車價金之不法利益。嗣張先豪取
    得上開機車後，從未依約繳納任何分期車款，綜合資融公司
    始知受騙。
  ㈡於110年3月10日9時許，在黃章達獨資經營址設新北市○○區○○
    街000巷00號之「啟揚空調器材行」擔任送貨司機，負責送
    貨及代收客戶交付之貨款，為從事業務之人。竟基於業務侵
    占之犯意，於同日下午某時許，駕駛車號000-0000號貨車前
    往臺北市區，分別向啟銘電器有限公司收取貨款1萬7,250元
    、向宏大電器收取貨款1萬5,600元（共計3萬2,850元）後，
    易持有為所有之意思，予以侵占入己。嗣於同日20時許，黃
    章達未見張先豪駕車返回啟揚空調器材行，經查詢貨車衛星
    定位後，發現上開貨車停放在新北市○○區○○路0段0號前，張
    先豪則已不知所蹤且無法聯繫，始查悉上情。
二、案經綜合資融公司告訴及黃章達訴由新北市政府警察局海山
    分局報告臺灣新北地方檢察署檢察官偵查起訴。
　　理  由
一、按除被告所犯為死刑、無期徒刑、最輕本刑為3年以上有期
    徒刑之罪或高等法院管轄第一審案件者外，於第一次審判期
    日前之準備程序進行中，被告先就被訴事實為有罪之陳述時
    ，審判長得告知被告簡式審判程序之旨，並聽取當事人、代
    理人、辯護人及輔佐人之意見後，裁定進行簡式審判程序，
    刑事訴訟法第273條之1第1項定有明文。經核本件被告所犯
    係死刑、無期徒刑、最輕本刑為3年以上有期徒刑以外之罪
    ，其於準備程序中就被訴之事實為有罪陳述，經法官告知簡
    式審判程序之旨，並聽取公訴人及被告之意見後，本院合議
    庭依刑事訴訟法第273條之1第1項規定，裁定由受命法官獨
    任進行簡式審判程序，合先敘明。
二、上揭犯罪事實，業據被告張先豪於偵查及本院審理時均坦承
    不諱，核與告訴代理人劉修梅於偵查中、告訴人黃章達於警
    詢及偵查中證述之情節相符，復有附條件買賣機車分期付款
    契約書、繳款紀錄、郵局存證信函、公路監理電子閘門車號
    查詢機車車籍各1份（事實欄一、㈠部分，見他卷第7頁至第1
    3頁、第15頁、第17頁至第19頁、111年度偵緝字第710號偵
    查卷第11頁）；銷貨憑單2紙、員工履歷表、行車紀錄查詢
    資料、新北市政府警察局海山分局江翠派出所受理各類案件
    紀錄表、受（處）理案件證明單各1份（事實欄一、㈡部分，
    見110年度偵字第27540號偵查卷第13頁至第15頁、第17頁至
    第61頁、第63頁、第65頁）附卷可資佐證，足認被告前開自
    白與事實相符，應可採信。本件事證明確，其犯行均堪認定
    ，應依法論科。
三、論罪科刑：
  ㈠核被告如事實欄一、㈠所為，係犯刑法第339條第2項之詐欺得
    利罪；如事實欄一、㈡所為，係犯同法第336條第2項之業務
    侵占罪。
  ㈡被告事實欄一、㈡所為2次業務侵占行為，均係基於業務上之
    持有關係，於密接時間易持有為所有，且侵害法益同一，顯
    係出於反覆持續業務侵占之單一決意為之，各舉動之獨立性
    極為薄弱，應合為包括之一行為予以評價，成立接續犯，僅
    成立一罪。
　㈢被告所犯上開2罪，犯意各別，行為互殊，應予分論併罰。
　㈣爰審酌被告為圖一己私利，誆騙告訴人綜合資融公司詐取不
    法利益，復於任職於告訴人黃章達所經營之器材行期間侵占
    業務上持有之貨款，所為均應予非難，另考量被告犯後坦承
    犯行，且已分別與告訴人綜合資融公司、黃章達和解並全數
    賠償損失，有告訴人綜合資融公司出具之刑事撤回告訴狀、
    綜合保全分期清償證明書各1份；告訴人黃章達出具之和解
    書2份、本院公務電話紀錄表1份在卷可參（見本院卷第61頁
    至第65頁、第67頁、第77頁、第79頁），兼衡被告犯罪之動
    機、目的、手段、詐得利益及侵占所得數額，及其高職肄業
    之智識程度、未婚，自陳長期服用精神科藥物之身體狀況、
    目前在賣五金、需扶養母親、經濟狀況勉持之生活情形（見
    被告個人戶籍資料、本院卷第55頁、第56頁、第67頁全民健
    康保險門診慢性病連續處方箋）等一切情狀，分別量處如主
    文所示之刑，並均諭知易科罰金之折算標準，另定其應執行
    之刑及諭知易科罰金之折算標準。
　㈤被告前未曾因故意犯罪受有期徒刑以上刑之宣告，有臺灣高
    等法院被告前案紀錄表1份在卷可參，其因一時失慮致罹刑
    典，犯後坦承犯行，且已分別與告訴人等達成和解並賠償損
    失，堪認確有悔意，信其經此偵審程序，應知所警惕而無再
    犯之虞，是本院認所宣告之刑以暫不執行為適當，爰依刑法
    第74條第1項第1款規定，併予宣告緩刑2年，以啟自新。
四、被告如事實欄一、㈠所詐得之不法利益5萬700元；如事實欄
    一、㈡所侵占之款項3萬2,850元，固均屬其犯罪所得，本應
    依刑法第38條之1第1項、第3項之規定予以宣告沒收，於全
    部或一部不能沒收時，追徵其價額，惟被告已與告訴人等達
    成和解並已全數賠償損失，業如前述，本院認被告對告訴人
    等所為上開賠償，已達到沒收制度剝奪被告犯罪所得之立法
    目的，如在本案仍諭知沒收被告上揭犯罪所得，將使被告承
    受過度之不利益，顯屬過苛，爰依刑法第38條之2第2項之規
    定，不予諭知沒收或追徵被告上揭犯罪所得，附此敘明。
據上論斷，應依刑事訴訟法第273條之1第1項、第299條第1項前
段，判決如主文。
本案經檢察官楊凱真提起公訴，檢察官林亭妤到庭執行職務。
中　　華　　民　　國　　111 　年　　7 　　月　　15　　日
                  刑事第二十三庭  法  官  藍海凝
上列正本證明與原本無異。
如不服本判決，應於判決送達後20日內敘明上訴理由，向本院提
出上訴狀 (應附繕本) ，上訴於臺灣高等法院。其未敘述上訴理
由者，應於上訴期間屆滿後20日內向本院補提理由書「切勿逕送
上級法院」。
                                  書記官  彭姿靜
中　　華　　民　　國　　111 　年　　7 　　月　　19　　日
附錄本案論罪科刑法條全文：
中華民國刑法第336條
對於公務上或因公益所持有之物，犯前條第1項之罪者，處1年以
上7年以下有期徒刑，得併科15萬元以下罰金。
對於業務上所持有之物，犯前條第1項之罪者，處6月以上5年以
下有期徒刑，得併科9萬元以下罰金。
前二項之未遂犯罰之。
中華民國刑法第339條
意圖為自己或第三人不法之所有，以詐術使人將本人或第三人之
物交付者，處5年以下有期徒刑、拘役或科或併科50萬元以下罰
金。
以前項方法得財產上不法之利益或使第三人得之者，亦同。
前二項之未遂犯罰之。